臺灣高等法院刑事裁定　　　　　　　　100年度毒抗字第117號
抗　告　人
即　被　告　田潤霆
上列抗告人因毒品危害防制條例案件，不服臺灣桃園地方法院中
華民國100年2月28日裁定（100年度毒聲字第64號）， 提起抗告
，本院裁定如下：
    主  文
抗告駁回。
    理  由
一、原裁定意旨略以：被告田潤霆於民國99年11月8 日晚上11時
    許、99年11月9日上午8時（原裁定誤載為同日凌晨4時4分）
    為警採尿時回溯96小時內某時，在桃園縣中壢市某咖啡廳內
    、某不詳處所，分別施用第一級毒品海洛因及第二級毒品甲
    基安非他命各1 次，被告固坦承施用第一級毒品，惟矢口否
    認施用第二級毒品，惟其受採之尿液經臺灣檢驗科技股份有
    限公司以EIA酵素免疫分析法初步檢驗、再以GC/MS氣相層析
    質譜儀分析法確認檢驗，結果呈現嗎啡及甲基安非他命陽性
    反應，有該公司99年11月22日濫用藥物檢驗報告及桃園縣政
    府警察局龍潭分局尿液暨毒品檢體真實姓名與編號對照表在
    卷可考，被告飾詞要無可採，犯行堪以認定。依檢察官之聲
    請經核於法並無不合，應予准許，爰依毒品危害防制條例第
    20條第l項及觀察勒戒處分執行條例第3條第l項、第2項之規
    定，裁定被告送勒戒處所觀察、勒戒等語。
二、抗告意旨略以：抗告人即被告（下稱被告）於99年11月9 日
    凌晨0 時許行經桃園縣龍潭鄉○○路、自由路口遭執勤員警
    帶回警局，因表示不同意夜間偵訊竟遭員警恫嚇及變相刑求
    ；迨至同日凌晨3 時30分許，承辦員警對被告驗尿，被告心
    中非常明白，自己沒有吸食毒品，不怕測試，試紙顯示亦為
    陰性反應，有友人涂錦民在現場可以證明，惟員警竟甚為不
    滿而檢查被告身體有無針孔，並對被告稱「會加料」，強對
    被告逼供誣陷。被告雖有毒品前科，惟於98年6 月接受國軍
    桃園總醫院急診室接受美沙冬療法戒毒，有護士「冰冰」可
    為被告做證，治療期間並有醫院為宣傳防範愛滋病之海報、
    保險套、未拆封之針頭、針筒，故臨檢時被告之皮包內有未
    拆封之針頭及針筒，致員警誤會而將被告列為「犯罪嫌疑人
    」偵訊，並將針頭、針筒扣案。被告遭員警不人道對待而身
    心俱疲，迫於無奈而於警詢筆錄簽名，內容均非被告真意，
    為此請求傳訊涂錦民、護士「冰冰」作證，並撤銷原裁定等
    語。
三、經查：
  (一)按犯毒品危害防制條例第10條之罪者，檢察官應聲請法院裁
    定，或少年法院（地方法院少年法庭）應先裁定，令被告或
    少年入勒戒處所觀察、勒戒，其期間不得逾2 月，毒品危害
    防制條例第20條第1項定有明文。
  (二)被告田潤霆於99年11月9日凌晨4時許為警所採之尿液，經以
    氣相層析質譜儀法為確認檢驗結果，係呈鴉片類嗎啡及甲基
    安非他命之陽性反應等情，有尿液檢體真實姓名與編號對照
    表、採證同意書、臺灣檢驗科技股份有限公司99年11月22日
    濫用藥物檢驗報告可考（見毒偵影印卷第17至18頁）。按海
    洛因經注射或吸入人體後，約80% 於24小時內自尿中排出，
    一般而言，尿液中能否驗出嗎啡陽性反應與其投與量、投與
    途徑、採尿時間、個人體質及檢測方法之靈敏度有關，國外
    曾有文獻報導注射6 毫克之海洛因鹽酸鹽，其代謝物嗎啡之
    平均可檢出時限約為26小時，業經行政院衛生署藥物食品檢
    驗局於81年9月8日以藥檢壹字第8114885 號函述綦詳。又甲
    基安非他命經口服投與後約70% 於24小時內自尿中排出，約
    90% 於96小時內自尿中排出，由於甲基安非他命成分之檢出
    與其投與方式、投與量、個人體質、採尿時間與檢測儀器之
    精密度等諸多因素有關，因此僅憑尿液中呈安非他命陽性反
    應，並無法確實推算吸食時間距採集時間之長短，惟依上述
    資料推斷，最長可能不會超過4 日，亦經行政院衛生署藥物
    食品檢驗局81年2月8日（81）藥檢一字第001156號函示明確
    。被告上開所採尿液送驗結果既同時有安非他命類（安非他
    命、甲基安非他命）及嗎啡之陽性反應，且該結果復係採用
    氣相層析質譜儀法進行確認，已足排除被告因服用藥物導致
    呈毒品偽陽性反應之可能。此外，復有扣案海洛因1 包、已
    拆封注射針筒一支，被告施用毒品之犯行，堪予認定。
  (三)抗告意旨雖否認施用毒品，惟被告於警詢及檢察官偵查中均
    坦承其於99年11月8 日晚上在桃園縣中壢市某咖啡廳內施用
    第一級毒品海洛因之事實（見99年度毒偵字第5984號影印卷
    第8頁、第20頁反面）， 復有前開尿液檢驗報告在卷可佐，
    足認被告之自白與事實相符，堪以採信，被告抗告意旨辯稱
    ：其未施用毒品云云，已非可採。雖被告於99年11月9 日凌
    晨4 時許為警第一次採尿，以簡易尿液檢驗試劑施測結果呈
    毒品陰性反應，惟據被告供稱：「我第一次採尿都是呈陰性
    …早上再驗一次，結果呈陽性，我知道第一次一定會是陰性
    ，因為我才剛吸完不久，我的確有施用海洛因」等語（見同
    上卷第20頁反面），互參前開行政院衛生署藥物食品檢驗局
    函示，可知該陰性反應結果乃因採尿時間距施用時間甚為接
    近，毒品海洛因尚未經被告身體代謝排出，或檢測方式之不
    夠靈敏所致，尚不足為有利於被告之認定。而被告第一次經
    警採尿施測結果呈毒品陰性反應之事實，警詢筆錄已載明，
    自無再傳喚證人涂錦民證述該情之必要。再者，被告既已於
    警詢中坦承施用第一級毒品海洛因，員警顯然已無再以「在
    尿裡加料」之言語恫嚇被告之動機與必要。而觀諸被告經執
    勤員警攔查後，就扣押筆錄、扣押物品目錄表及檢體紀錄表
    等文件均拒絕簽名，對於尿液初步鑑驗報告單、勘察採證同
    意書、權利告知書等物則均依規定簽名於上，有前開文件在
    卷可參（見同上卷第11至13頁、第16至18頁），足見被告為
    警攔查及採尿時意識清楚、具判斷力，並可依自由意志選擇
    願意簽署之文件，顯未受迫於任何人之情形，抗告意旨所指
    警詢筆錄非其真意、簽名迫於無奈云云，自非真實可採。末
    查，扣案針筒係被告於受攔檢時丟棄而遭員警當場發現查獲
    之物，與被告所指包包內之「未拆封之針頭、針筒」要無關
    連，而縱使被告曾於98年6 月至國軍桃園總醫院急診室接受
    美沙冬療法戒毒，亦與本件施用海洛因犯行時間差隔約1年5
    月，核與本件不具關聯性，尤無傳喚醫院護士「冰冰」，加
    以調查上情之必要。
四、原審因認被告確有施用第一級毒品、第二級毒品之行為，依
    毒品危害防制條例第20條第1項，觀察勒戒處分執行條例第3
    條第1 項等規定，裁定將被告送勒戒處所觀察、勒戒，經核
    並無不合。被告所辯遭刑求、誣指為由，指摘原裁定不當，
    提起抗告，核無理由，應予駁回。
據上論斷，應依刑事訴訟法第412 條，裁定如主文。
中    華    民    國   100    年    4     月    26    日
                  刑事第六庭審判長法  官  邱同印
                                  法  官  郭豫珍
                                  法  官  何信慶
以上正本證明與原本無異。
不得再抗告。
                                  書記官  王泰元
中    華    民    國   100    年    4     月    26    日